臺灣高雄地方法院民事判決　　　　　　　 94年度訴字第637號
原　　　告　丙○○
訴訟代理人　陳妙泉律師
複代理人　　黃偉欽律師
被　　　告　乙○○
當事人間交還土地所有權狀事件，本院於民國94年8月17日言詞
辯論終結，判決如下：
  主  文
被告應將高雄縣大寮鄉○○段0155之28號土地之所有權狀交還予
原告。
訴訟費用由被告負擔。
  事實及理由
一、原告方面：原告所有之高縣大寮鄉○○段155 之28號土地 (
    下簡稱：系爭土地），經訴外人華南銀行查封。兩造乃於民
    國93年9 月1 日訂立買賣契約書（影本附於本院卷第7 頁）
    ，由被告向原告承買上開土地，並就買賣價金，約定「以本
    筆土地之所有債務由承買人概括承受後，買方再給付新台幣
    三十萬元正，於過戶買方名下時一次付清」。然原告依約將
    系爭土地之所有權狀交予被告，並於93年9 月3 日書立委託
    授權書（影本在本院卷8 頁），授權被告與華南銀行協調處
    理債務之相關事宜。然訂約後迄今，未見被告進行任何處理
    ，經原告於93年10月1 日以存證信函催告後，被告仍未履行
    。因此，原告乃於94年1 月7 日發函通知被告，解除兩造間
    所立之上開買賣契約。爰依民法259 條第1 款規定，請求判
    決如主文所示。
二、被告方面：兩造確曾簽立如本院卷第7 頁所示之買賣契約書
    ，簽約當時被告有開一張30萬元本票交給原告。嗣於訂約後
    ，原告確已將系爭土地之權狀交予被告，並曾在銀行書立如
    本院卷8 頁所示之授權書後交予被告。除此，原告於93年10
    月1 日及94年1 月7 日所發存證信函，被告確有收受。但因
    兩造書立買賣契約書時，系爭土地正遭銀行查封另案強制執
    行中，為此，兩造有口頭講好，因系爭土地之強制執行經特
    拍若無人應買，就會撤銷查封，待撤封後就先過戶給被告，
    並於過戶後被告再跟銀行慢慢談，及由被告付原告30萬元。
    然兩造訂約後，被告去銀行查證，才知道系爭土地之債務有
    700 多萬元，詢問後，原告就不要再買賣。故兩造間之契約
    應尚未合法解除，為此，請求駁回原告之訴。
三、得心證之理由：
１、原告所有之系爭土地前因積欠華南銀行債務，而遭查封另案
    強制執行。兩造於93年9月1日訂立買賣契約書，約定以「以
    本筆土地之所有債務由承買人概括承受後，買方再給付新台
    幣三十萬元正，於過戶買方名下時一次付清」方式，由被告
    向原告承買系爭土地。然原告依約交付權狀及授權書予被告
    後，被告迄未承受原告積欠銀行之債務，系爭土地也未辦妥
    過戶，為此原告曾於前揭時間先後發函予被告，進行催告及
    主張解除契約等情，為兩造所不爭，並有買賣契約書、授權
    書、存信證函影本可佐，及經本院調閱93年執字第18175 號
    卷核閱無訛，堪信為真實。因此本案之關鍵，在於原告是否
    有權解除系爭買賣契約。
２、經查，被告雖辯稱，兩造間有口頭約定，待系爭土地因無人
    應買而撤銷查封後，先過戶給被告，過戶後被告再跟銀行慢
    慢談云云，但為原告所認，被告亦未舉證，且買賣契約書亦
    未為如此之記載，原難遽信。況且若如被告所述「先過戶，
    再協調銀行由被告承受債務」之方式，則因系爭土地並未設
    抵押權給華南銀行，若先過戶後銀行不同意被告承受債務，
    或因故未能辦理承受債務時，對原告即賣方而言，實無任何
    保障。因此，應認被告所述並無可採，而應認至少是依民法
    第369 條規定，過戶與承受銀行債務，應該同時為之，方能
    兼顧雙方利益，及合於法律規定與契約本旨。又依買賣契約
    書所載「、、自即日起．將權狀正本交由買方辦理一切手續
    」等字句，堪信應由被告負責處理向銀行協調及理理承受債
    務，暨申辦土地過戶等之相關事宜。
３、再則，原告雖已交付權狀予被告，但參酌證人甲○○（華南
　　華南銀行小港分行的職員）所證稱：「丙○○是擔任他兒子
    佘賜村連帶保証責任，有拍賣抵押物，仍不足清償．（被告
    有無去找你們協商？）被告有一次與原告的二個兒子及原告
    ，一併到我們分行，問丙○○之債務，我就印89年執43061
    號分配表給被告看。（被告有無說要如何還清該債務？）沒
    有。（有無拍賣赤崁段？）有，但於94年3 月15日流標（93
    年執字第18175 號溫股）而撤封。被告只有前面所說那一次
    去我們公司，是在赤崁段拍賣中去的，去那一次，只是問債
    務多少，並未要說由被告個人承受該債務。（有無與你們協
    商如何撤銷查封？）沒有。（有無與你們協商將赤崁段155
    之28號過戶給被告？）沒有與我們分行講過戶這事，也沒有
    協商如何還清這筆債務。所以被告只是去問究竟原告欠我們
    銀行多少債務而已。（系爭赤崁段155 之28號土地，有無抵
    押給你們？）沒有，是因為原告是保證人，所以我們執行其
    名下財產。（原告仍欠你們多少？）就是89年執字第43061
    號案分配之不足額。但我們仍在拍賣原告名下另一筆土地，
    94年執字第18778 號溫股，孔宅段1171之1 、1171之2 、明
    善段土地。（是否同意由被告承受此筆債務？）被告根本沒
    有跟我們講這個事情。（被告有無幫原告還款？）沒有。」
    等語，堪信被告係因洽詢債權銀行後，無意承受原告積欠銀
    行之債務及系爭土地，以致受催告後迄今仍遲未辦理。因此
    ，被告經催告後仍未履行，自屬可歸責於被告之事由，致給
    付遲延，原告再以函主張解除兩造所立之系爭契約，應屬合
    法。
４、綜上所述，兩造間契約既已合法解除，原告依民法第259條
    第1 項規定，請求被告返還所交付之系爭土地所有權狀，為
    有理由，應予准許，為此判決如主文所示。
５、結論：原告之訴為有理由，依民事訴訟法第78條，判決如主
    文。
中　　華　　民　　國　　94　　年　　8　　月　　24　 　日
                  民事第二庭    法　官　洪碩垣
正本係照原本作成。
如不服本判決，應於送達後20日內，向本院提出上訴狀並表明上
訴理由，如於本判決宣示後送達前提起上訴者，應於判決送達後
10日內補提上訴理由書（須附繕本）。
中　　華　　民　　國　　94　　年　　9 　　月　　5 　　日
                                書記官　光聰
